【裁判字號】    95,易,712
【裁判日期】    950512
【裁判案由】    妨害自由
【裁判全文】
臺灣臺北地方法院刑事判決               95年度易字第712號
公  訴  人  臺灣臺北地方法院檢察署檢察官
被      告  乙○○
            甲○○
            丙○○
                    樓（現於馬祖郵政90948附210信箱部隊服
上列被告等因妨害自由案件，經檢察官聲請簡易判決處刑（聲請
簡易判決處刑書案號：九十四年度偵字第一八○二二號），由本
院改適用通常程序審理，經被告等就被訴事實為有罪之陳述，由
本院合議庭裁定進行簡式審判程序，判決如下：
    主  文
乙○○、甲○○、丙○○共同私行拘禁，處有期徒刑陸月，如易
科罰金，以佰元折算壹日。扣案之木棒壹支、及九十四年四月
二十一日汽車讓渡書（附於九十四年度偵字第一八○二二號卷第
七四頁）壹紙均沒收。
    事  實
一、緣劉文天係高街國際股份有限公司（下稱：高街公司）之實
    際負責人，因乙○○承包高街公司木質地板鋪設工程，雙方
    存有工程款項新臺幣（下同）一百五十萬元之債務關係，乙○○屢討不獲，遂約集丙○○、甲○○等人，與劉文天討論
    該款項償還事宜，以壯聲勢。於民國九十四年四月二十日下
    午十時許，在臺北縣新店市○○路○段五七之一號「大路邊
    熱炒八十」四人見面後仍無具體償債結果，乙○○、甲○○
    、丙○○三人竟基於私行拘禁之犯意聯絡，共同以徒手拉扯
    手臂之方式，將劉文天強押入車號ＥＴ—二七九三號自用小
    客車，拉扯之間致劉文天眼鏡之右側鏡架斷裂（毀損之部分
    已經撤回告訴）。於同年月二十一日凌晨一時許，將劉文天
    載至臺北縣新店市○○路○段歐風汽車旅館三○五號房內，
    令劉文天不得離去，而拘禁該處以為籌款。惟迄上午十一時
    止，仍無法籌足款項，乙○○遂提議以高街公司所有之車號
    五Ｄ—五八八一號自用小客車抵償，劉文天只得依提議致電
    高階公司經理楊宏平，惟遭拒絕，三人竟將劉文天轉強押至
    臺北縣新店市○○路山區附近之工寮內，乙○○提供其所有
    、原放置於車內之木棍一支，由甲○○揮舞作勢毆打，致劉
    文天心生畏懼，而配合應允先行書立汽車讓渡書。同日下午
    一時許，則將劉文天再押至臺北市○○區○○路四段一○九
    號雙聖餐廳前車內，即由劉文天書立汽車讓渡書，交付乙○○保管。嗣因楊宏平數度接獲電話察知有異，報警處理，遂
    於九十四年四月二十一日下午二時三十分許，在前揭雙聖餐
    廳外，為警攔獲，並當場扣得前開汽車讓渡書一紙、木棒一
    支等物。
二、案經被害人劉文天訴請臺北市政府警察局信義分局報告臺灣
    臺北地方法院檢察署檢察官偵查後聲請簡易判決處刑，由本
    院改適用通常程序審理，再以裁定進行簡式審判程序。
    理  由
一、訊據被告乙○○、甲○○、丙○○等三人，就於前揭時地共
    同以強制之拉扯暴力，將告訴人劉文天強押入車，剝奪其行
    動自由後，載至歐風汽車旅館私行拘禁以籌措債務，再將告
    訴人押至新店山區揮舞木棒，產生壓力後下山，由告訴人於
    車內書妥汽車讓渡書，交付被告乙○○保管，而為警查獲等
    事實，於本院調查、審理時均自白不諱，且互核相符。再查
    ：
  (一)經證人即告訴人劉文天、證人楊宏平於警訊、偵查中指陳明
    確（依據刑事訴訟法第一百五十九之五第一項規定，具證據
    能力）。
  (二)並有卷附之汽車讓渡書（見偵查卷第七四頁），書明：「因
    高街公司積欠賀先生一百三十萬元，在清償全數前，先將黑
    色五Ｄ—五八八一車輛交予賀先生」；更有木棒一支扣案可
    佐。
  (三)另有中國信託商業銀行地000000000000帳號帳
    戶歷史交易查詢（見偵查卷第十頁）：顯示九十四年四月二
    十日帳戶內存入三萬元款項，直至四月二十一日方為領取一
    萬五千元；而告訴人劉文天持用之0000000000號
    自九十四年四月二十日凌晨起至四月二十一日下午九時許之
    通聯調閱查詢單（見偵查卷第十一至十五頁）顯示：(1)四月
    二十一日凌晨零時十九分起至中午十二時三十六分止，其間
    並無任何通聯記錄（與告訴人所稱遭丙○○取走行動電話關
    機等情相合）；(2)該電話於四月二十日下午十一時四十一分
    、四月二十一日凌晨零時二分許，與證人楊宏平所使用之0
    000000000通聯。
  (四)是依上開證人指述內容及卷附之各項文書、證物等補強證據
    已足資擔保被告三人於本院調查、審理中所為之上開任意性
    自白之真實性，按據刑事訴訟法第一百五十六條之規定，自
    得據被告前開任意性自白及各該補強證據，採信被告三人任
    意、真實之自白，認本件事證明確，被告三人犯行洵堪認定
    ，應予依法論科。
二、 刑法第三百零二條第一項之罪，係以私行拘禁，或以其他
     非法方法剝奪人行動自由為其要件；私行拘禁屬於例示性
     、主要性及狹義性之規定，而以其他非法方法剝奪人之行
     動自由，則屬補充性、次要性及廣義性之規定。故而必須
     其行為不合於主要規定，始有適用次要規定之餘地。若其
     所為既觸犯主要性規定，亦觸犯次要性規定；或由觸犯次
     要性規定，進而觸犯主要性規定者，則應從情節較重之主
     要性規定予以論處。又刑法第三百零二條第一項所謂以其
     他非法方法剝奪人之行動自由，係對於同條項私行拘禁之
     補充規定，上訴人等將人私行拘禁，同條項既定有明文，
     按之主要規定優於補充規定之原則，自不應宣告補充規定
     之罪名（最高法院九十年度台上字第五○六八號判決參照
     ）：又刑法第三百零二條第一項及第三百零四條第一項之
     罪，其所保護之法益均為被害人之自由，而私行拘禁，及
     不外以強暴、脅迫為手段，其罪質本屬相同，惟第三百零
     二條第一項之法定刑，既較第三百零四條第一項為重，則
     以私行拘禁之方法妨害人自由，縱其目的在使人行無義務
     之事，或妨害人行使權利，仍應逕依第三百零二條第一項
     論罪，並無適用第三百零四條第一項之餘地（二十九年上
     字第三七五七號判例參照）。故核被告乙○○、甲○○、
     丙○○三人共同強押他人以為拘禁、再強押至他處催索債
     款之行為，均係犯刑法第三百零二條第一項前段之之私行
     拘禁罪；惟起訴書載認應依刑法第三百零四條第一項論處
     、且不另為不起訴處分，尚有未洽，然此部分與前開私行
     拘禁之部分為實質上一罪關係，基於審判不可分之原則，
     應為起訴效力所及，本院不受該不起訴處分之拘束，且已
     經公訴蒞庭檢察官當庭陳明更正，併此敘明。另被告三人
     共同犯罪，彼此間有犯意聯絡及行為分擔，均為共同正犯
     。另被告乙○○、甲○○於行為中，由被告乙○○提供木
     棒、由被告甲○○揮舞木棒以恐嚇他人所犯恐嚇之行為，
     因剝奪他人行動自由所實施之非法方法，縱合於刑法第三
     百零五條恐嚇危害安全之情形，仍應視為剝奪他人行動自
     由之部分行為，為本質上包括強暴、脅迫之私行拘禁罪所
     吸收，不另論罪，起訴書認應另論以刑法第三百零五條恐
     嚇危害安全罪，容有誤會。爰審酌被告三人於本院已幡然
     悔悟，坦承犯行，並經被害人於偵查中表示願為宥恕之意
     ，並衡量被告三人動機均為循討正當債務，僅使用手段不
     正，再衡量其餘之犯罪動機、目的、犯罪時所受之刺激、
     犯罪之手段、犯人之生活狀況、品行、智識程度、犯人與
     被害人平日之關係、犯罪所生之危險或損害、犯罪後之態
     度等一切情狀，判處如主文所示之刑，並諭知易科罰金之
     折算標準，以示懲儆。末扣案之木棒，為被告乙○○所有
     ，為被告供犯罪所用之物，及卷附之前揭汽車讓渡書亦為
     被告三人因犯罪所得、由被告乙○○所有之物，業經被告
     乙○○、甲○○陳明無訛，爰依刑法第三十八條第一項第
     二款、第三款沒收。
據上論斷，應依刑事訴訟法第四百五十二條、第二百七十三條之
一第一項、第二百九十九條第一項前段，刑法第二十八條、第三
百零二條第一項、第三十八條第一項第二款、第三款、第四十一
條第一項前段，罰金罰鍰提高標準條例第一條前段、第二條，判
決如主文。
本案經檢察官張志全到庭執行職務
中    華    民    國    95    年    5     月    12    日
                  刑事第四庭  法  官  郭惠玲
如不服本判決，應於判決送達後十日內向本院提出上訴狀（應抄
附繕本）。告訴人或被害人如對於本判決不服者，應具備理由請
求檢察官上訴，其上訴期間之計算係以檢察官收受判決正本之日
期為準。
上正本證明與原本無異。
                              書記官  鄭雅文
中    華    民    國    95    年    5     月    16    日
附錄本案論罪科刑法條全文：
刑法第三百零二條剝奪他人行動自由罪
私行拘禁或以其他非法方法，剝奪人之行動自由者，處五年以下
有期徒刑、拘役或三百元以下罰金。
因而致人於死者，處無期徒刑或七年以上有期徒刑，致重傷者，
處三年以上十年以下有期徒刑。
第一項之未遂犯罰之。


司法院資訊處製作；財團法人民間司法改革基金會備份。
